【裁判字號】    92,上訴,320
【裁判日期】    920415
【裁判案由】    搶奪
【裁判全文】
臺灣高等法院臺中分院刑事判決                    九十二年度上訴字第三二○號
    上  訴  人  臺灣台中地方法院檢察署檢察官
    被      告  丁○○
右上訴人因被告搶奪案件，不服臺灣台中地方法院九十一年度訴字第二七六六號中華
民國九十一年十二月三十一日第一審判決（起訴案號：臺灣台中地方法院檢察署九十
一年度偵字第一五九九二、二○六八四號），提起上訴，本院判決如左：
      主  文
原判決撤銷。
丁○○連續意圖為自己不法之所有，而搶奪他人之動產，累犯，處有期徒刑壹年肆月
，扣案之土黃色膠帶壹條，沒收。
      事  實
一、丁○○素行不佳，前曾有竊盜、違反毒品危害防制條例等犯罪前科，其中於民國
    （下同）八十八年間所犯之竊盜罪，經本院判處有期徒刑七月確定，於八十九年
    間所犯之違反毒品危害防制條例罪，經臺灣台中地方法院判處有期徒刑四月確定
    ，嗣經本院裁定其應執行刑為有期徒刑十月確定，並於九十年十一月十一日縮短
    刑期執行完畢。猶不知悔改，復基於意圖為自己不法所有之概括犯意，先後於（
    一）九十一年八月一日下午二時許，騎乘其所有之ＭＱＴ－八五三號重型機車，
    途經台中縣大里市○○路三三九之一號前時，趁乙○○欲上樓而不注意之際，搶
    奪乙○○所有之皮包一個（內有現金新臺幣（下同）二萬二千元、存摺一本、提
    款卡六張、信用卡九張、身份證二張、金項鍊二條、支票一張、健保卡二張、駕
    照一張、行照一張、行動電話一支、印章五枚等物），得手後將現金及行動電話
    留供己用，餘物則予以丟棄，嗣於同年八月二日下午二時三十分許，為警持搜索
    票至台中縣大里市○○里○○路七四巷六號其住處執行搜索時，查獲上開行動電
    話一支而循線查獲上情。（二）同年八月七日上午十一時三十分許，夥同一名綽
    號叫「阿源」之不詳姓名成年男子，由「阿源」騎一部白色機車，載丁○○途經
    台中縣霧峰鄉○○村○○路錦州橋時，見戊○○右手臂掛著一個黃色麻布背包獨
    自在該處行走，即由「阿源」將機車靠近戊○○，並由丁○○下車乘戊○○不備
    之際，從後出手搶奪戊○○之上開黃色麻布背包一個（內有身分證一張、印章一
    顆、行動電話一具及現金一千五百元等物），得手後迅速跳上「阿源」所騎之上
    開機車揚長而去。（三）同年八月十四日下午一時四十二分許，在台中縣霧峰鄉
    ○○路一二二二號前，利用其於同日下午一時四十分許至台中縣霧峰鄉○○路一
    二○六號之「金玉堂書局」，以三十二元之代價購買之土黃色膠帶貼住其所有之
    ＭＱＴ－八五三號重型機車號牌，趁己○○不注意之際，搶奪己○○所有之皮包
    一個（內有現金四千八百元、餐券七張、身份證、駕照、行照、健保卡、信用卡
    各一張等物），得手後將現金留供己用，餘物則予以丟棄，嗣於同年月十五日九
    時許，為警持搜索票至其上開住處執行搜索時循線查獲上情，並扣得上開丁○○
    所購買用以遮蔽作案機車號牌之土黃色膠帶一條。
二、案經台中縣警察局霧峰分局報請臺灣臺中地方法院檢察署檢察官偵查起訴及由該
    署檢察官移送併辦（九十二年度偵字第一七五六號）。
      理  由
一、訊據被告丁○○對於右開犯罪事實（一）（三）部分供認不諱（見本院卷第一三
    頁至第一四頁、第六六頁至第六八頁），核與被害人乙○○、己○○等二人指訴
    之情節相符，又扣案之上開黃色膠帶一條確係被告於九十一年八月十四日十三時
    四十分許至上開「金玉堂書局」所購買等情，亦據證人林佩淇證述在卷（見一五
    九九二號偵查卷第一五頁），此外並有扣案之上開黃色膠帶一條足稽，是罪證明
    確，被告此部分犯行，堪以認定。至被告雖矢口否認有右開犯罪事實（二）部分
    之犯行，辯稱：伊已不記得於九十一年八月七日當天有無乘座「阿源」所騎之機
    車，但當天伊並未搶奪被害人戊○○之上開黃色麻布背包，伊在警訊時因毒癮發
    作，希望能早一點回去吸食毒品，故始自白有搶奪被害人戊○○之上開背包，伊
    之警訊筆錄係承辦警員甲○○自己所製作云云。惟查此部分犯罪事實，業據被告
    於警訊時自白不諱（見二三九０四號偵查卷第一二頁），並經證人戊○○於警訊
    及偵查時分別證述屬實（見二三九０四號偵查卷第一四頁至第一五頁、一七五六
    號偵查卷第一二頁），並有經證人戊○○指認之被告照片一張在卷可稽（見二三
    九０四號偵查卷第一六頁），而被告亦直承該照片確係其本人（見本院卷第四三
    頁），是證人戊○○應不至於有指認錯誤之虞。另被告於警訊時並無毒癮發作之
    情形，該警訊筆錄係根據被告之陳述而記載，警方並未對被告刑求等情，亦據證
    人即承辦警員甲○○結證在卷（見本院卷第四二頁至第四三頁），參以本件被害
    人戊○○於案發後並未報案，係被告前開案件被查獲後在霧峰分局時，戊○○聽
    鄰居說警方有偵破搶奪案，始到警方指認，亦據被害人戊○○陳明在卷，並有承
    辦警員陳聰錦所立之職務報告一份附卷可按（見二三九０四號偵查卷第一一頁）
    ，是此部分警方並無破案壓力，自無故意誣陷被告之理，益證被告之警訊筆錄應
    可採信。綜上所述，足證被告上開所辯顯係飾卸之詞，不足採信，是罪證明確，
    被告此部分犯行，亦堪以認定。又被害人戊○○雖目前人在日本（見本院卷第三
    七頁），以致無法到庭作證，但因其已於警訊及偵查時陳述明確，故並不影響本
    件事實之認定，併此敘明。
二、核被告所為，係犯刑法第三百二十五條第一項之普通搶奪罪。其上開三次犯行，
    犯罪構成要件相同，顯係基於概括之犯意反覆為之，為連續犯，應依法從情節較
    重之部分（犯罪事實一部分）論以一罪，並加重其刑。至右開犯罪事實（二）部
    分，其與綽號叫「阿源」之不詳姓名成年男子等共二人間具有犯意聯絡及行為分
    擔，均為共同正犯。又被告素行不佳，前曾有竊盜、違反毒品危害防制條例等犯
    罪前科，其中於八十八年間所犯之竊盜罪，經本院判處有期徒刑七月確定，於八
    十九年間所犯之違反毒品危害防制條例罪，經臺灣台中地方法院判處有期徒刑四
    月確定，嗣經本院裁定其應執行刑為有期徒刑十月確定，於九十年十一月十一日
    縮短刑期執行完畢，有台灣台中地方法院檢察署刑案資料查註紀錄表及台灣高等
    法院被告全國前案紀錄表等各一份足按，其於五年之內再犯本件有期徒刑以上之
    罪，為累犯，應依法遞加其刑。至右開犯罪事實（二）部分，雖未經起訴，但因
    與起訴部分係屬具有連續關係之裁判上一罪，為起訴效力所及，本院自應併予審
    判。原審予以論罪科刑，固非無見，惟查原判決就右開犯罪事實（二）部分，未
    及併予審判，容有可議。檢察官上訴意旨執此指摘原判決不當，非無理由，應由
    本院將原判決予以撤銷改判。爰審酌被告之素行不佳（前曾有上開犯罪前科，已
    如前述）及其犯罪之動機、目的、手段、騎機車搶奪單身女子危害社會治安非輕
    、及犯後於本院審理時否認部分犯行等一切情狀，量處被告如主文第二項所示之
    刑，以示懲儆。至扣案之上開土黃色膠帶一條係被告所購買（已如前述），為被
    告所有，且為供其犯罪所用之物，並依法宣告沒收。
三、據上論結，應依刑事訴訟法第三百六十九條第一項前段、第三百六十四條、第二
    百九十九條第一項前段、刑法第五十六條、第三百二十五條第一項、第四十七條
    、第三十八條第一項第二款，判決如主文。
本案經檢察官丙○○到庭執行職務。
中      華      民      國      九十二      年      四      月    十五  日
                                   臺灣高等法院臺中分院刑事第八庭
                                         審判長法  官  羅  得  村
                                               法  官  陳  毓  秀
                                               法  官  劉  榮  服
右正本證明與原本無異。
如不服本判決應於收受送達後十日內向本院提出上訴書狀，其未敘述上訴之理由者並
得於提起上訴後十日內向本院補提理由書（均須按他造當事人之人數附繕本）。
                                               書記官  陳  俞  豪
中      華      民      國    九十二     年      四       月    十六    日
附錄論罪科刑實體法條文：
中華民國刑法第三百二十五條第一項：
意圖為自己或第三人不法之所有，而搶奪他人之動產者，處六月以上五年以下有期徒
刑。
                                         Ｆ


司法院資訊處製作；財團法人民間司法改革基金會備份。
